臺灣屏東地方法院刑事判決　　　　　　　110年度訴字第210號
公　訴　人　臺灣屏東地方檢察署檢察官
被　　　告　林益吉



上列被告因違反毒品危害防制條例案件，經檢察官提起公訴（10
9 年度毒偵字第2342、2372、2490號，110 年度毒偵字第493 號
），嗣被告就被訴事實為有罪之陳述，經本院告知簡式審判程序
之旨，並聽取當事人之意見後，由本院合議庭裁定改由受命法官
獨任進行簡式審判程序，判決如下：
    主  文
林益吉犯如附表一「主文」欄所示之罪，共肆罪，均累犯，各處
如附表一「主文」欄所示之刑及沒收。所處得易科罰金之刑部分
，應執行有期徒刑壹年，如易科罰金，以新臺幣壹仟元折算壹日
。
    事  實
一、林益吉基於施用第一、二級毒品海洛因及甲基安非他命之犯
    意，分別為下列行為：
㈠、於民國109 年10月17日下午5 時許，在位於屏東縣○○鄉○
    ○路0 號之友人住處內，以將甲基安非他命摻混在香菸內，
    點燃香菸吸食之方式，施用第二級毒品甲基安非他命1 次。
    嗣於同年月20日晚間9 時50分許，在屏東縣屏東市和平路與
    昆明街之交岔路口，因其騎乘之車牌號碼000-000 號普通重
    型機車後車燈不亮而為警盤查，其於有偵查犯罪權限之公務
    員或機關知悉其上開犯罪前，主動向員警坦承上開施用第二
    級毒品犯行，自首而接受裁判，並於同日晚間10時許，經林
    益吉同意採尿檢驗，結果呈安非他命、甲基安非他命陽性反
    應。
㈡、於109 年11月16日晚間9 時許，在位於屏東縣○○鄉○○路
    0 號之友人住處內，以將甲基安非他命置入自製玻璃球吸食
    器內燒烤吸食煙氣之方式，施用第二級毒品甲基安非他命1
    次。嗣於翌（17）日凌晨2 時40分許，在屏東縣里港鄉永春
    路與中山路交岔口，因其駕駛之車牌號碼00-0000 號自用小
    客車違規停放而為警盤查，其於有偵查犯罪權限之公務員或
    機關知悉其上開犯罪前，主動向員警坦承上開施用第二級毒
    品犯行，自首而接受裁判，並於同日凌晨3 時15分許，經林
    益吉同意採尿檢驗，結果呈安非他命、甲基安非他命陽性反
    應。
㈢、於109 年12月3 日晚間11時許，在位於屏東縣○○市○○路
    000 號渡假汽機車旅館3 樓312 號房間廁所內，以將甲基安
    非他命置入自製玻璃球吸食器內燒烤吸食煙氣之方式，施用
    第二級毒品甲基安非他命1 次。嗣於翌（4 ）日凌晨2 時50
    分許，在上開地點，因另案通緝為警逮捕，當場扣得如附表
    二編號1 至3 所示之物，並於同日凌晨4 時55分許，經林益
    吉同意採尿檢驗，結果呈安非他命、甲基安非他命陽性反應
    。
㈣、於109 年12月22日上午8 時25分採尿回溯96小時內之某時，
    在不詳地點，以將海洛因、甲基安非他命一併置入自製玻璃
    球吸食器內燒烤吸食煙氣之方式，同時施用第一級毒品海洛
    因及第二級毒品甲基安非他命1 次。嗣於109 年12月22日凌
    晨1 時25分許，在屏東縣○○市○○路0 號，因另案通緝為
    警逮捕，其於有偵查犯罪權限之公務員或機關知悉其上開犯
    罪前，主動向員警坦承上開施用第一級、第二級毒品犯行，
    自首而接受裁判，並於同日上午8 時25分許，經林益吉同意
    採尿檢驗，結果呈嗎啡、安非他命、甲基安非他命陽性反應
    。
二、案經屏東縣政府警察局里港分局、屏東分局報告臺灣屏東地
    方檢察署檢察官偵查起訴。
    理  由
一、按109 年1 月15日修正公布、同年7 月15日施行之毒品危害
    防制條例第23條第2 項規定：「觀察、勒戒或強制戒治執行
    完畢釋放後，3 年內再犯第10條之罪者，檢察官或少年法院
    （地方法院少年法庭）應依法追訴或裁定交付審理」。查被
    告林益吉前因施用毒品案件，經本院以108 年度毒聲字第94
    號裁定送觀察、勒戒後，因無繼續施用毒品之傾向，經臺灣
    屏東地方檢察署檢察官分別以107 年度毒偵字第2766、2868
    、2900、3071、3373號、108 年度毒偵字第162 號為不起訴
    處分，於108 年10月25日執行完畢釋放出所等情，有臺灣高
    等法院被告前案紀錄表1 份在卷可考（見本院卷第15至31頁
    ）。被告於前次觀察勒戒執行完畢後3 年內，分別再為本案
    施用第一級、第二級毒品犯行，依前揭規定，自均應依法追
    訴處罰，合先敘明。
二、上開犯罪事實，業據被告於警詢、偵查及本院審理中均坦承
    不諱（見屏警分偵字第10934160100 號卷【下稱屏警一卷】
    第3 至5 頁反面；里警偵字第10932287700 號卷【下稱里警
    卷】第1 至3 頁；屏警分偵字第11030665100 號卷【下稱屏
    警二卷】第5 至9 頁；毒偵2342號卷第39至41頁；毒偵2372
    號卷第57至60頁；毒偵2490號卷第19至25、99至100 頁；本
    院卷第91、102 頁），且被告於109 年10月20日、同年11月
    17日、同年12月4 日為警查獲後，經警採尿送驗結果，確均
    呈甲基安非他命進入人體代謝後之安非他命、甲基安非他命
    陽性反應，另於同年12月22日為警查獲後，經警採尿送驗結
    果，確呈海洛因進入人體後代謝之嗎啡陽性反應及甲基安非
    他命進入人體代謝後之安非他命、甲基安非他命陽性反應乙
    節，分別有臺灣檢驗科技股份有限公司109 年11月5 日、同
    年12月3 日、同年12月17日，報告編號KH/2020/A0000000號
    、KH/2020/B0000000號、KH/2020/C0000000號濫用藥物檢驗
    報告共3 份、正修科技大學超微量研究科技中心110 年1 月
    26日，報告編號R00-0000-000號尿液檢驗報告1 份在卷可查
    （見屏警一卷第11頁；屏警二卷第15頁；毒偵2342號卷第67
    頁；毒偵2490號卷第131 頁）；復有屏東縣政府警察局里港
    分局自願受搜索同意書、搜索扣押筆錄、扣押物品目錄表、
    勘察採證同意書、大平派出所偵辦毒品案尿液送檢人真實姓
    名代號對照表、查獲毒品案件報告表、ZQ-8895 車輛詳細資
    料報表各1 份、扣押物品照片1 張及蒐證照片8 張；屏東縣
    政府警察局屏東分局崇蘭派出所109 年11月16日員警偵查報
    告、勘察採證同意書、毒品案件涉嫌人尿液採證編號姓名對
    照表、382-HXU 車輛詳細資料報表各1 份；屏東縣政府警察
    局屏東分局崇蘭派出所109 年12月4 日員警偵查報告、搜索
    扣押筆錄、扣押物品目錄表、勘察採證同意書、毒品案件涉
    嫌人尿液採證編號姓名對照表、高雄市立凱旋醫院110 年3
    月3 日高市凱醫檢字第67077 號濫用藥物成品檢驗鑑定書各
    1 份、聯華生技盒式二合一品項檢驗結果、查獲涉嫌毒品危
    害防制條例毒品初步檢驗報告書各5 份及蒐證照片12張；屏
    東縣政府警察局屏東分局大同派出所110 年2 月9 日員警偵
    查報告、查獲毒品案件報告表、勘察採證同意書、毒品案尿
    液送檢人真實姓名代號對照表各1 份等件在卷可稽（見屏警
    一卷第2 、6 至7 、17頁；里警卷第10至15、19至20、23、
    25、28至31、35頁；屏警二卷第3 、17、19、25頁；毒偵24
    90號卷第17、27至29、41至77、155 頁），並有扣案之白色
    晶體2 包、玻璃球管3 支、藥鏟1 支可佐。又扣案之白色晶
    體2 包，經初步檢驗後均呈甲基安非他命陽性反應（含包裝
    袋2 只，毛重共計22.6公克），復經送往高雄市立凱旋醫院
    鑑定結果，確均檢出甲基安非他命成分（驗前淨重合計21.0
    48公克，驗後淨重合計21.009公克），有前揭聯華生技盒式
    二合一品項檢驗結果、屏東縣政府警察局屏東分局崇蘭派出
    所查獲涉嫌毒品防制條例毒品初步檢驗報告書各2 份、高雄
    市立凱旋醫院110 年3 月3 日高市凱醫檢字第67077 號濫用
    藥物成品檢驗鑑定書1 份及扣案暨檢驗照片5 張在卷可查（
    見毒偵2490號卷第43、45、53至57、71、73、155 頁）。是
    上開扣案之白色結晶2 包確屬毒品危害防制條例第2 條第2
    項第2 款所定之第二級毒品甲基安非他命無訛，堪認被告上
    開任意性自白與事實相符，堪以採信。綜上，本件事證明確
    ，被告上開犯行洵堪認定，應予依法論科。
三、論罪科刑
㈠、罪名及罪數
１、按海洛因、甲基安非他命分別係毒品危害防制條例第2 條第
    2 項第1 款、第2 款所定之第一級毒品、第二級毒品，依法
    不得非法持有及施用。是核被告如「事實欄一、㈠、㈡、㈢
    」所為，均係犯毒品危害防制條例第10條第2 項之施用第二
    級毒品罪；被告如「事實欄一、㈣」所為，係犯毒品危害防
    制條例第10條第1 項之施用第一級毒品罪及同條第2 項之施
    用第二級毒品罪。被告持有第一級、第二級毒品之低度行為
    ，均為施用第一級、第二級毒品之高度行為所吸收，均不另
    論罪。
２、被告如「事實欄一、㈣」所示，係一行為同時觸犯施用第一
    級、第二級毒品罪，為想像競合犯，應依刑法第55條前段之
    規定，從一重之施用第一級毒品罪論斷。又被告所犯上開4
    罪間，犯意各別，行為互殊，應予分論併罰。
㈡、刑之加重、減輕事由
１、被告前因公共危險案件，經本院以108 年度交訴字第36號判
    處有期徒刑3 月確定，於109 年1 月13日執行完畢出監，有
    臺灣高等法院被告前案紀錄表1 份（見本院卷第15至31頁）
    附卷足參，其於有期徒刑執行完畢後5 年內，故意再犯本案
    有期徒刑以上之4 罪，均為累犯，參諸司法院釋字第775 號
    解釋意旨，係指構成累犯者，不分情節，一律加重最低本刑
    ，於不符合刑法第59條所定要件之情形下，致生行為人所受
    之刑罰超過其所應負擔罪責之個案，不符罪刑相當原則、比
    例原則。於此範圍內，在修正前，為避免發生上述罪刑不相
    當之情形，法院就該個案應裁量是否加重最低本刑；依此，
    該解釋係指個案應量處最低法定刑、又無法適用刑法第59條
    在內減輕規定之情形，法院應依此解釋意旨裁量不予加重最
    低本刑。查被告於前揭徒刑執行完畢後，短期內再犯本案之
    4 罪，本案依被告構成累犯及本案犯罪情節，核無司法院釋
    字第775 號解釋所示罪刑不相當之情事，自均應依刑法第47
    條第1 項規定加重其刑。
２、又被告於違犯本案「事實欄一、㈠、㈡、㈣」之犯行後，未
    被有偵查權限之公務員或機關發覺上開犯行前，即主動向尚
    未發覺其本件犯罪之員警供承上開施用第一級、第二級毒品
    之犯行，有前揭屏東縣政府警察局屏東分局崇蘭派出所109
    年11月16日員警偵查報告、屏東縣政府警察局里港分局大平
    派出所、屏東分局大同派出所查獲毒品案件報告表各1 份在
    卷可稽（見屏警一卷第2 頁；里警卷第23頁；屏警二卷第17
    頁），嗣被告接受偵查、審判，則被告顯係對未發覺之犯罪
    自首而接受裁判；且參以被告自始坦承上開施用第一級、第
    二級毒品犯行，並就該犯罪情節均供述明確等情，堪認其確
    出於悔悟而自首本案犯行，均爰依刑法第62條前段之規定減
    輕其刑。
３、按刑有加重及減輕者，先加後減，刑法第71條定有明文。查
    被告如「事實欄一、㈠、㈡、㈣」所示之犯行，均同時有刑
    之加重及減輕事由，爰均依法先加後減之。
㈢、爰以行為人之責任為基礎，審酌被告前有多次施用毒品前科
    ，有前引之臺灣高等法院被告前案紀錄表1 份在卷可稽，猶
    未能深切體認毒品危害己身之鉅，及早謀求脫離毒害之道，
    反伺機再犯，顯見其戒除毒癮之意志不堅，迄未能記取教訓
    ，殊為不該；惟念及其施用毒品行為本質上係屬自我戕害行
    為，具有病患性人格之特質，應側重適當之醫學治療及心理
    矯治為宜，且其於犯罪後均坦承犯行，態度尚稱良好；兼衡
    被告自述國中肄業之教育程度、案發時在打零工、日薪新臺
    幣1,000 元、月收入不穩定之經濟狀況、離婚、1 名成年子
    女之家庭生活狀況（見本院卷第103 頁）等一切情狀，分別
    量處如附表一主文欄所示之刑，並就得易科罰金之刑，諭知
    如易科罰金之折算標準，並依刑法第51條數罪併罰所採限制
    加重原則及多數犯罪責任遞減原則，定其應執行之刑及如易
    科罰金之折算標準。
四、按查獲之第一級、第二級毒品及專供製造或施用第一級、第
    二級毒品之器具，不問屬於犯罪行為人與否，均沒收銷燬之
    ，毒品危害防制條例第18條第1 項前段定有明文。查扣案如
    附表二編號1 所示甲基安非他命2 包，為被告「事實欄一、
    ㈢」施用第二級毒品犯行所剩餘，及如附表二編號2 、3 所
    示玻璃球管3 支、藥鏟1 支，均為被告該次施用毒品所使用
    等情，業據被告供承在卷（見本院卷第91頁），且如附表二
    編號1 所示甲基安非他命2 包，經初步檢驗後均呈甲基安非
    他命陽性反應（含包裝袋2 只，毛重共計22.6公克），復經
    送往高雄市立凱旋醫院鑑定結果，確均檢出甲基安非他命成
    分（驗前淨重合計21.048公克，驗後淨重合計21.009公克）
    ，業如前述；如附表二編號2 、3 所示玻璃球管3 支、藥鏟
    1 支，經員警以毒品簡易快速篩檢試劑初步檢驗結果，均呈
    甲基安非他命陽性反應乙情，有甲基安非他命／嗎啡二合一
    簡易快速篩檢試劑檢驗結果及屏東縣政府警察局屏東分局查
    獲毒品案初步檢驗結果報告表各2 份在卷可佐（見毒偵2490
    號卷第47、49、75、77頁），衡情前開玻璃球管、藥鏟與包
    裝上開毒品之包裝袋，和內部毒品成分均無法析離，自應整
    體視為第二級毒品。是扣案如附表二所示之物，均應依毒品
    危害防制條例第18條第1 項前段規定，於被告如附表一編號
    3 主文欄所示罪刑項下宣告沒收銷燬之。又鑑驗耗用之毒品
    因已滅失，即無庸再予宣告沒收銷燬，併此敘明。
據上論斷，應依刑事訴訟法第273 條之1 第1 項、第299 條第1
項前段，毒品危害防制條例第10條第1 項、第2 項，第18條第1
項前段，刑法第11條、第47條第1 項、第62條前段、第55條、第
41條第1 項、第8 項、第51條第5 款，判決如主文。
本案經檢察官陳彥竹提起公訴，檢察官王雪鴻到庭執行職務。
中    華    民    國   110    年    11   月    17     日
                  刑事第三庭    法  官  黃虹蓁
以上正本證明與原本無異。
如不服本判決應於收受判決後20日內向本院提出上訴書狀，並應
敘述具體理由；其未敘述上訴理由者，應於上訴期間屆滿後20日
內向本院補提理由書（均須按他造當事人之人數附繕本）「切勿
逕送上級法院」。
中    華    民    國   110    年    11    月    17    日
                                書記官  陳恩慈
附錄本件論罪科刑法條：
毒品危害防制條例第10條
施用第一級毒品者，處6 月以上5 年以下有期徒刑。
施用第二級毒品者，處3 年以下有期徒刑。
附表一：
┌──┬───────┬────────────────────┐
│編號│犯罪事實      │主文（含刑及沒收）                      │
├──┼───────┼────────────────────┤
│ 1  │如事實欄一㈠  │林益吉施用第二級毒品，累犯，處有期徒刑伍│
│    │              │月，如易科罰金，以新臺幣壹仟元折算壹日。│
├──┼───────┼────────────────────┤
│ 2  │如事實欄一㈡  │林益吉施用第二級毒品，累犯，處有期徒刑伍│
│    │              │月，如易科罰金，以新臺幣壹仟元折算壹日。│
├──┼───────┼────────────────────┤
│ 3  │如事實欄一㈢  │林益吉施用第二級毒品，累犯，處有期徒刑陸│
│    │              │月，如易科罰金，以新臺幣壹仟元折算壹日。│
│    │              │扣案如附表二所示之物，均沒收銷燬。      │
├──┼───────┼────────────────────┤
│ 4  │如事實欄一㈣  │林益吉施用第一級毒品，累犯，處有期徒刑玖│
│    │              │月。                                    │
└──┴───────┴────────────────────┘
附表二：
┌──┬─────────┬──────────────────┐
│編號│扣案物品名稱、數量│備註                                │
├──┼─────────┼──────────────────┤
│ 1  │甲基安非他命2 包（│1.即屏東縣政府警察局屏東分局扣押物品│
│    │含包裝袋2 只）    │  目錄表編號1 、2 所示（見毒偵2490號│
│    │                  │  卷第29頁）                        │
│    │                  │2.含袋毛重分別為22.2、0.4 公克；檢驗│
│    │                  │  前純質淨重分別為17.428、0.151 公克│
├──┼─────────┼──────────────────┤
│ 2  │玻璃球管3 支      │即屏東縣政府警察局屏東分局扣押物品清│
│    │                  │單編號3 所示（見毒偵2490號卷第29頁）│
├──┼─────────┼──────────────────┤
│ 3  │藥鏟1 支          │即屏東縣政府警察局屏東分局扣押物品清│
│    │                  │單編號4 所示（見毒偵2490號卷第29頁）│
└──┴─────────┴──────────────────┘